臺灣臺中地方法院刑事判決
111年度訴字第684號
公  訴  人  臺灣臺中地方檢察署檢察官
被      告  張敦量



選任辯護人  魏上青律師
上列被告因妨害秩序等案件，經檢察官提起公訴（111年度偵字
第2753號），被告於準備程序進行中就被訴事實為有罪之陳述，
經本院合議庭裁定由受命法官獨任進行簡式審判程序，判決如下
：
    主    文
張敦量犯意圖供行使之用而攜帶兇器在公共場所聚集三人以上，
下手實施強暴罪，處有期徒刑陸月，如易科罰金，以新臺幣壹仟
元折算壹日。
    犯罪事實
一、張敦量與曾政皓為朋友關係，緣曾政皓因與江承翮間為女友
    之交往關係發生糾紛，雙方互相約定於民國110年9月4日2時
    許，在臺中市西屯區中平路與皇城街口談判，雙方均明知在
    公共場所聚集3人以上且將對他人施以強暴之鬥毆行為會造
    成他人受傷害及當地公眾或他人之危害、恐懼不安。曾政皓
    仍自行攜帶球棒2支並邀約張敦量、陳勁豪、周宗賢、謝名
    揚及另名姓名年籍不詳之黑衣男子前往現場，江承翮則邀約
    張宏恩、李翌瑋、吳旻修前往現場（曾政皓、陳勁豪、周宗
    賢、謝名揚、江承翮、張宏恩、李翌瑋、吳旻修等8人，涉
    嫌妨害秩序部分，經臺灣臺中地方檢察署檢察官另以110年
    度偵字第33620號提起公訴後，經本院另案以111年度簡字第
    853號刑事簡易判決、111年度訴字第1873號刑事判決分別判
    處罪刑在案），雙方到場後，於同日2時47分許，一言不和
    而互毆，適李俊潁駕駛李翌瑋名下車牌號碼000-0000號普通
    自小客車至現場，曾政皓等6人即共同持球棒砸毀前開車輛
    之擋風玻璃及車窗玻璃，另名姓名年籍不詳之黑衣男子並持
    球棒伸入車內揮擊李俊潁頭部，致李俊潁受有下顎骨右側髁
    下區域及下顎骨左側副聯合區域骨折、右上顎第三大臼齒及
    左上顎第三大臼齒異位、左下顎第三大臼齒阻生等傷害（李
    俊潁對曾政皓、陳勁豪、周宗賢、謝名揚、張敦量等人提出
    之傷害告訴，業據撤回告訴，此部分不另為不受理之諭知，
    詳下述；曾政皓、陳勁豪、周宗賢、謝名揚、江承翮、張宏
    恩、李翌瑋、吳旻修等人就所受傷害、毀損部分，均未提出
    告訴）。
二、案經臺中市政府警察局第六分局巡邏員警發現上開情事，當
     場查獲，並經李俊潁提出告訴後報告臺灣臺中地方檢察署
    檢察官偵查起訴。
    理    由
一、被告張敦量所犯係死刑、無期徒刑、最輕本刑為3 年以上有
    期徒刑以外之罪，其於準備程序中先就被訴事實為有罪之陳
    述，經法官告知簡式審判程序之旨，並聽取公訴人、被告及
    辯護人之意見後，依刑事訴訟法第273 條之1 第1 項規定，
    經本院合議庭裁定進行簡式審判程序審理；且依同法第273
    條之2 及第159 條第2 項規定，不適用傳聞法則有關限制證
    據能力之相關規定，合先敘明。
二、上開犯罪事實，業據被告於本院準備程序及審理時坦承不諱
    ，核與證人即告訴人李俊潁、另案被告曾政皓、陳勁豪、周
    宗賢、謝名揚等人於警詢、偵查之證述相符，並有員警職務
    報告、案發現場照片等件在卷可稽，復有扣案球棒2支可佐
    ，足認被告自白與事實相符，堪予採信。綜上所述，本案事
    證明確，被告犯行堪以認定，應予依法論科。
三、論罪科刑：
  ㈠核被告所為，係犯刑法第150條第2項第1款、第1項後段之意
    圖供行使之用而攜帶兇器在公共場所聚集三人以上，下手實
    施強暴罪。
  ㈡被告與另案被告曾政皓、陳勁豪、周宗賢、謝名揚就上開意
    圖供行使之用而攜帶兇器在公共場所聚集三人以上，下手實
    施強暴犯行間，有犯意聯絡及行為分擔，應論以共同正犯。
    而按刑法條文已表明為「結夥三人以上」，主文之記載並無
    加列「共同」之必要（最高法院79年度台上字第4231號判決
    意旨參照），是本條文以「聚集三人以上」為構成要件，應
    為相同解釋，爰不另於主文中記載「共同」2字，附此說明
    。
  ㈢按刑法第150 條第2 項所列各款屬分則加重之適例，惟其「
    法律效果」則採相對加重之立法例，亦即個案犯行於具有相
    對加重其刑事由之前提下，關於是否加重其刑，係法律授權
    事實審法院得自由裁量之事項，於法律之外部性與內部性界
    限範圍內，賦予其相當之決定空間，苟符合刑罰規範體系及
    目的，於裁量權之行使無所逾越或濫用，而無違公平、比例
    及罪刑相當原則者，即不能任意指為違法（最高法院111年
    度台上字第3244號判決意旨參照）。本院審酌被告為上開犯
    行，犯罪時間尚屬短暫，又案發時間時值凌晨，未波及到其
    他路人或車輛，所生危害並無甚為嚴重或持續擴散現象，造
    成之侵害與幫派組織大規模聚集眾人鬥毆情節尚屬有別，再
    參以被告犯罪後於本院準備程序、審理坦承犯行，並與告訴
    人成立調解，且已依調解筆錄內容賠償告訴人新臺幣（下同
    ）16萬元完畢等情，有本院調解程序筆錄、電話紀錄表等件
    在卷可稽（本院卷第79、91頁）。足認被告犯後已有悔意，
    故認本案尚無依刑法第150條第2項規定加重其刑之必要。又
    本院經裁量後未依該項規定加重，其法定最輕本刑及最重本
    刑則不予變動，如宣告6月以下有期徒刑，自仍符合刑法第4
    1條第1項前段所規定得易科罰金之要件，併予敘明。
  ㈣按刑法第59條所規定之酌量減輕其刑，係裁判上之減輕，必
    以犯罪之情狀顯可憫恕，認為科以最低度刑仍嫌過重者，始
    有其適用。如別有法定減輕之事由者，應優先適用法定減輕
    事由減輕其刑後，猶嫌過重時，方得為之（最高法院98年度
    台上字第6342號判決意旨參照）。被告雖請求依刑法第59條
    減輕其刑等語。然查被告與告訴人並不相識，其僅因另案被
    告曾政皓、江承翮間有細故糾紛，即共同為本案妨害秩序之
    犯行，對社會秩序及社會安寧造成影響，難認有何情輕法重
    或刑罰過苛之特殊情形，在客觀上顯然足以引起一般同情，
    而認予以宣告法定最低度刑，仍嫌過重之情形，且被告犯罪
    當時亦無特殊之原因與環境，而顯然可憫，自無從依刑法第
    59條規定酌減其刑。
  ㈤爰以行為人之責任為基礎，審酌被告與另案被告曾政皓、陳
    勁豪、周宗賢、謝名揚及另名姓名年籍不詳之黑衣男子，均
    不思以理性平和方式處理糾紛，共同在公共場所聚集下手實
    施強暴，所為實屬不該，參以被告犯後坦承犯行，與告訴人
    成立調解，並已依調解筆錄給付完畢之犯後態度，兼衡其犯
    罪目的、動機、手段、所生損害，以及被告於本院審理自陳
    之智識程度、家庭生活狀況（本院卷第159頁）、素行等一
    切情狀，量處如主文所示之刑，並諭知易科罰金之折算標準
    。
四、查扣案之球棒2支，係另案被告曾政皓所有，用以供本案犯
    行之用，業據被告於本院審理供陳在卷（本院卷第159頁）
    ，並經另案即本院111年度訴字第1873號判決於另案被告曾
    政皓所犯罪刑項下宣告沒收，有前開判決在卷足憑，爰不於
    本案宣告沒收，附此敘明。
五、不另為不受理之諭知：
    公訴意旨略以：被告與另案被告曾政皓、陳勁豪、周宗賢、
    謝名揚及另名姓名年籍不詳之黑衣男子，共同基於傷害之犯
    意，由該黑衣男子持球棒伸入前開車牌號碼000-0000號普通
    自小客車車內，揮擊斯時駕駛該車輛之告訴人頭部，因而致
    告訴人受有前開傷害，因認被告尚涉犯刑法第277條第1項之
    傷害罪嫌等語。按告訴乃論之罪，告訴人於第一審辯論終結
    前得撤回其告訴；又告訴經撤回者，法院應諭知不受理之判
    決，並得不經言詞辯論為之，刑事訴訟法第238 條第1 項、
    第303 條第3 款及第307 條分別定有明文。經查，告訴人告
    訴被告傷害案件，公訴意旨認被告涉犯刑法第277 條第1 項
    之傷害罪，依同法第287 條之規定，須告訴乃論。茲因被告
    與告訴人成立調解，告訴人具狀撤回告訴，有聲請撤回告訴
    狀、本院調解程序筆錄在卷可稽，依照前開規定，本應為不
    受理之諭知，然起訴書認此部分與上開有罪部分具想像競合
    犯之裁判上一罪關係，爰不另為不受理之諭知。
六、如不服本判決應於收受判決後20日內向本院提出上訴書狀，
    並應敘述具體理由；其未敘述上訴理由者，應於上訴期間屆
    滿後20日內向本院補提理由書（均須按他造當事人之人數附
    繕本）「切勿逕送上級法院」。 
據上論斷，應依刑事訴訟法第273條之1第1項、第299條第1項前
段，刑法第28條、第150條第2項第1款、第1項後段、第41條第1
項前段，刑法施行法第1條之1第1項，判決如主文。
本案經檢察官林樹蘭提起公訴，檢察官郭逵、黃楷中到庭執行職
務。
中　　華　　民　　國　　111 　年　　12　　月　　16　　日
                  刑事第十一庭  法  官  蔡逸蓉
以上正本證明與原本無異。 
告訴人或被害人如不服判決，應備理由具狀向檢察官請求上訴，
上訴期間之計算，以檢察官收受判決正本之日起算。 
                                書記官  蔡秀貞 　　　　
中　　華　　民　　國　　111 　年　　12　　月　　16　　日
附錄論罪科刑法條：
刑法第150條
在公共場所或公眾得出入之場所聚集三人以上，施強暴脅迫者，
在場助勢之人，處一年以下有期徒刑、拘役或十萬元以下罰金；
首謀及下手實施者，處六月以上五年以下有期徒刑。
犯前項之罪，而有下列情形之一者，得加重其刑至二分之一：
一、意圖供行使之用而攜帶兇器或其他危險物品犯之。
二、因而致生公眾或交通往來之危險。